臺灣高等法院臺中分院刑事裁定
110年度抗字第1298號
抗  告  人  臺灣臺中地方檢察署檢察官
受  刑  人  鄭文誌
上列抗告人因聲請撤銷緩刑案件，不服臺灣臺中地方法院中華民
國110年10月19日裁定（110年度撤緩字第166號），提起抗告，
本院裁定如下：
    主  文
原裁定撤銷。
鄭文誌之緩刑宣告撤銷。 
    理  由
一、聲請意旨略以：受刑人鄭文誌因違反政府採購法等案件，前
    經本院於民國107年11月14日以106年度上訴字第1973、1974
    號分別判處有期徒刑5月（2罪）、有期徒刑1年（2罪），得
    易科罰金部分，應執行有期徒刑8月，不得易科罰金部分，
    應執行有期徒刑1年2月，均緩刑5年，並於判決確定之日起6
    個月內向公庫支付新臺幣（下同）70萬元，已於107年12月7
    日確定在案。惟受刑人於緩刑期前之102年8月20日至同年10
    月23日，復因犯貪污治罪條例之對公務員不違背職務行為交
    付賄賂罪，經本院於110年3月30日以109年度上更一字第85
    號判處有期徒刑10月，於110年5月6日判決確定在案。是受
    刑人所為，已合於刑法第75條第1項第2款所定撤銷緩刑宣告
    之原因，爰依刑事訴訟法第476條之規定，聲請撤銷受刑人
    之緩刑宣告等語。
二、原裁定意旨略以：受刑人所犯違反政府採購法部分及不違背
    職務交付賄賂罪部分本即為同一時期之犯罪，而受檢察官一
    併提起公訴，於同一程序中進行審理，僅違反政府採購法部
    分因檢察官及受刑人對此並未上訴而告確定，至於不違背職
    務行為交付賄賂罪部分，則於更一審程序時判決受刑人有罪
    確定，此誠為刑事審判程序所致前後2罪判決確定之時間不
    同，而非受刑人犯前案後又再犯罪，亦非於偵查、緩刑期前
    更為犯罪，此不利益如令受刑人承擔，自非允當，應不予撤
    銷緩刑等語。　　
三、檢察官抗告意旨略以：受刑人係於政府採購法案件緩刑期內
    ，受逾6月有期徒刑之宣告確定，而刑法第75條之規定不同
    於刑法第75條之1，並未授予法院裁量權，一旦合於刑法第7
    5條之要件時，法院即有義務撤銷緩刑之宣告。本件受刑人
    之情狀既合於刑法第75條第1項第2款之規定，檢察官遂依法
    聲請原審撤銷緩刑宣告，豈料原審卻以與刑法第75條規定之
    修正立法理由意旨不符為由，誤認有裁量權而駁回聲請。又
    受刑人妨害投標與不違背職務交付賄賂等行為，縱為同一時
    期所犯，但仍屬不同行為，因訴訟經濟起見，檢察官始為訴
    之合併一同起訴，其後因檢察官、受刑人對於不違背職務交
    付賄賂部分上訴，導致前後確定時間有異，此屬訴訟程序運
    作之當然結果，自不能執此而認受刑人不應承受撤銷緩刑之
    不利益。原裁定誤解刑法第75條之法定誡命及立法意旨，似
    有未洽，請將原裁定撤銷，更為撤銷緩刑宣告之裁定等語。
四、經查：
（一）按受緩刑之宣告，而有下列情形之一者，撤銷其宣告：一
      、緩刑期內因故意犯他罪，而在緩刑期內受逾6月有期徒
      刑之宣告確定者；二、緩刑前因故意犯他罪，而在緩刑期
      內受逾6月有期徒刑之宣告確定者，刑法第75條第1項定有
      明文。參諸其立法意旨略謂：緩刑制度係為促使惡性輕微
      之被告或偶發犯、初犯改過自新而設，如於緩刑期間、緩
      刑期前故意犯罪，且受不得易科罰金之有期徒刑以上刑之
      宣告確定者（意即應入監服刑），足見行為人並未因此而
      有改過遷善之意，此等故意犯罪之情節較刑法第75條之1
      「得」撤銷之原因為重，不宜給予緩刑之寬典，而有「應
      」撤銷緩刑之必要。由此觀之，立法者顯然有意以受刑人
      於緩刑期內或緩刑前所為另案故意犯罪之情節輕重與量刑
      結果，即以法院所諭知之刑得否易科罰金或易服社會勞動
      ，或不得為易刑處分而必須入監執行，作為劃分「得」撤
      銷或「應」撤銷本案緩刑宣告之界限；倘受刑人於本案受
      緩刑宣告之判決確定前，已基於故意另犯他罪，且另案在
      本案緩刑期間屆滿前，業經法院判處逾6月之有期徒刑確
      定者，即已符合立法者所欲限縮法院行使裁量權空間之「
      應」撤銷緩刑要件，此時法院既無決定是否撤銷緩刑之裁
      量餘地，依據上述條文意旨，即應依檢察官之聲請，撤銷
      本案所為之緩刑宣告，尚無因偵查階段檢察官是否以同一
      案件起訴，或審判階段是否曾由同一法院之同一股別審理
      ，而異其認定。申言之，受刑人所犯之數罪，無論其是否
      在同一時期所犯，抑或犯罪時間相互緊接，既經法院分別
      諭知罪刑而併予處罰，足見其應受刑罰權評價之對象不止
      一個且各自獨立，即令檢察官將之合併起訴或由法院合併
      審判，均無從改變其數罪之本質；倘日後由於當事人是否
      行使上訴權等因素，導致同一判決內之各罪確定時間先後
      有別，原本就部分罪刑所諭知之緩刑宣告恐遭撤銷，惟此
      應屬實質競合之數罪關係難以完全避免之結果，亦為從事
      複數犯罪之受刑人必須承擔之程序風險。一如當初檢察官
      若就此數罪分別偵查，以致案件之起訴、審理及判決確定
      之時程無法同步進行，仍有可能造成先行確定之緩刑宣告
      ，因另案受逾6月之有期徒刑判決確定而應予撤銷；凡此
      均關乎案件偵辦進展順利與否，或當事人訴訟防禦策略運
      用而影響法院審理之遲速，乃伴隨訴訟程序進行而衍生之
      浮動狀態，無從歸因於偵查或司法機關有何延滯怠忽，自
      不得因此反推受刑人享有緩刑機會之期待利益遭到剝奪，
      並自行創設法律所無之裁量權限，而將原本依法「應」撤
      銷之緩刑宣告，變更為法院「得」依個案事由審查撤銷緩
      刑之必要性。
（二）本件受刑人前因違反政府採購法等案件，經本院以106年
      度上訴字第1973、1974號判決分別判處有期徒刑5月（2罪
      ）、有期徒刑1年（2罪），得易科罰金部分，應執行有期
      徒刑8月，不得易科罰金部分，應執行有期徒刑1年2月，
      均緩刑5年，並於判決確定之日起6個月內向公庫支付70萬
      元，已於107年12月7日確定；惟受刑人另於緩刑期前之10
      2年8月20日至同年10月23日，因犯貪污治罪條例之對公務
      員不違背職務行為交付賄賂罪，經本院於110年3月30日以
      109年度上更一字第85號判決判處有期徒刑10月，於110年
      5月6日判決確定等情，有各該刑事判決及臺灣高等法院被
      告全國前案紀錄表在卷足參。則受刑人於本案緩刑期前，
      因故意犯對公務員不違背職務行為交付賄賂罪，而在本案
      緩刑期內遭判處有期徒刑10月之刑期確定，即已合於刑法
      第75條第1項第2款「應」撤銷緩刑之要件，參諸前揭說明
      ，法院既無決定是否撤銷緩刑之裁量餘地，即應依檢察官
      之聲請，撤銷本案所為之緩刑宣告。惟原裁定竟以前述理
      由，並謂難認受刑人有修法意旨所稱惡性較重、未因此有
      改過遷善之意等情，駁回檢察官之聲請，無異自行創設法
      院介入審查應否撤銷緩刑之權限，於法已有未合。檢察官
      抗告意旨指摘原裁定不當，為有理由，已難再予維持。又
      本件係因單純法規適用違誤，無涉事實之認定與證據之調
      查，基於訴訟經濟及節省勞費之考量，爰由本院將原裁定
      撤銷，並自為裁定如主文欄第2項所示。
四、據上論斷，依刑事訴訟法第413條，刑法第75條第1項第2款
    ，裁定如主文。　　
中　　華　　民　　國　　110 　年　　11　　月　　15　　日
          刑事第十二庭     審判長法　官  張  國  忠    
　　　　　　      　　　 　　    法　官  陳      葳     
                                  
　　　　　　　　　       　　　  法　官  高  文  崇
上列正本證明與原本無異。
不得再抗告。
　　　　　　　　　　　　   　　  書記官  施  耀  婷 

中　　華　　民　　國　　110 　年　　11　　月　　15　　日